# 어간(stam) 만드는 법 상세

원형에서 -en을 빼면 어간이 되지만, **철자 규칙**에 주의해야 합니다. 복수형 규칙과 동일한 원리입니다.

#### 기본 어간

| 원형 | 어간 | 뜻 |
|------|------|-----|
| werken | werk | 일하다 |
| leren | leer | 배우다 |
| wonen | woon | 살다 |
| koken | kook | 요리하다 |
| praten | praat | 이야기하다 |
| spelen | speel | 놀다/연주하다 |
| horen | hoor | 듣다 |
| vragen | vraag | 질문하다 |
| wachten | wacht | 기다리다 |
| antwoorden | antwoord | 대답하다 |

#### 철자 변화가 있는 어간

**장모음 유지**: 원형에서 모음이 하나인데 장모음이면, 어간에서 모음을 겹쳐 씁니다.

| 원형 | 어간 | 설명 |
|------|------|------|
| lev**en** | lee**f** | "살다" — 열린 음절의 e → 닫힌 음절에서 ee로, v → f |
| schrijv**en** | schrij**f** | "쓰다" — v → f |
| gev**en** | gee**f** | "주다" — 열린 e → ee, v → f |
| lezen | lee**s** | "읽다" — 열린 e → ee, z → s |
| reizen | rei**s** | "여행하다" — z → s |
| verhuiz**en** | verhui**s** | "이사하다" — z → s |
| mak**en** | maak | "만들다" — 열린 a → aa |
| lek**en** | leek | 닫힌 음절에서 장모음 유지 |

> **핵심 규칙**: 어간이 단음절이 되면서 닫힌 음절이 되므로:
> - 장모음은 겹모음으로 써야 합니다: leven → leef (e→ee), maken → maak (a→aa)
> - 어말의 v → f, z → s로 바뀝니다 (네덜란드어에서 단어 끝에 v, z가 올 수 없음)

#### 어간이 -t로 끝나는 동사

어간이 이미 -t로 끝나면, jij/hij 형태에 -t를 더 추가하지 않습니다.

| 원형 | 어간 | jij 형태 | 설명 |
|------|------|---------|------|
| zitten | zit | jij **zit** | -t를 추가하지 않음 (X: zitt) |
| praten | praat | jij **praat** | 이미 -t로 끝남 |
| wachten | wacht | jij **wacht** | 이미 -t로 끝남 |
| chatten | chat | jij **chat** | 이미 -t로 끝남 |
| eten | eet | jij **eet** | 이미 -t로 끝남 |

#### 어간이 -d로 끝나는 동사

어간이 -d로 끝나면 jij/hij 형태에 -t를 추가합니다. 발음은 /t/로 합니다.

| 원형 | 어간 | jij 형태 | 발음 |
|------|------|---------|------|
| vinden | vind | jij **vindt** | /vint/ |
| worden | word | jij **wordt** | /wort/ |
| houden | houd | jij **houdt** | /hout/ |
| rijden | rijd | jij **rijdt** | /rijt/ |
